【裁判字號】    89,重訴,3
【裁判日期】    900313
【裁判案由】    殺人
【裁判全文】
臺灣桃園地方法院刑事判決                            八十九年度重訴字第三號
    公  訴  人  臺灣桃園地方法院檢察署檢察官
    被      告  FELIPE .
    指定辯護人  本院公設辯護人甲○○
右列被告因殺人案件，經檢察官提起公訴（八十八年度偵字第一四三○二號），本院
判決如左︰
    主  文
FELIPE DE VERA殺人，處有期徒刑拾肆年，並於刑之執行完畢或赦免後，驅逐出境。
    事  實
一、FELIPE DE VERA（小名ALEX）與其女友EMELITA C DARAY（小名JUDY）及EMELITA
    C DARAYY之友人ESPINOSA VICENTE C（小名ROY）均係來台灣工作逾期居留之逃
    逸菲律賓籍勞工。FELIPE DE VERA於民國八十八年一月二十五日在桃園縣中壢市
    ○○路與新生路口（太平洋SOGO百貨公司）附近，因其委託友人匯回家之金錢為
    EMELITA C DARAY拿走之事與EMELITA C DARAY、ESPINOSA VICENTE C發生爭執，
    FELIPE DE VERA與ESPINOSA VICENTE C繼而互毆，ESPINOSA VICENTE C並出言恐
    嚇「下次再被我碰到，就要殺死你」，致雙方不歡而散。FELIPE DE VERA因而心
    存怨恨，乃隨身攜帶其所有之水果刀一把（非屬槍砲彈藥刀械管制條例所列管之
    刀械）伺機報復。嗣於同年二月二十一日十二時許，FELIPE DE VERA送友人至桃
    園縣中壢火車站搭車後，途經桃園縣中壢市○○路附近時，遇見EMELITA C
    DARAY 在該處，乃折返該處欲向EMELITA C DARAY詢問其之前何以遭毆打，至中
    壢市○○路七十五號前時，FELIPE DE VERA搭EMELITA C DARAYY肩遭拒，此舉引
    發在旁的ESPINOSA VICENTE C之不滿，雙方再度互毆，FELIPE DE VERA被打倒在
    地，一時兇性大發，竟基於殺人之犯意，取出前開水果刀平握朝ESPINOSA
    VICENTE C之正面胸部猛刺兩刀，其中一刀刺入ESPINOSA VICENTE C左胸乳頭內
    上部，造成一道由右向左、由前向後、略由下向上，長度為一．七公分，寬度為
    ○．四公分，深度為十六公分之傷口（該刀刺過胸部皮下及肌肉，由第四肋間和
    第五肋骨的軟骨部進入左胸腔內，切斷第五肋骨的軟骨部，刺破左上肺葉、心包
    膜及右心室，在心包膜右外側壁形成一處七．二公分刀傷，右心室的刀傷為七公
    分，造成心包囊積血填塞及左側氣、血胸），另一刀因ESPINOSA VICENTE C舉右
    手抵擋，而自其右上臂後側近肘處刺入（造成一個長二．一公分、寬○．五公分
    的刀刺傷），刺穿右上臂肌肉（在右上臂內側形成一個長一．六公分、寬○．五
    公分的刀刺傷出口），再刺入右胸外側（造成一個長○．七公分、寬○．二公分
    、深○．二公分之傷口）。ESPINOSA VICENTE C被刺倒地後，因失血過多當場休
    克死亡，FELIPE DE VERA逞兇後隨即朝中壢火車站方向逃逸，並將前開兇刀丟棄
    於桃園縣中壢市○○路與和平街口附近路旁。案發經警方調查後鎖定本案係
    FELIPE DE VERA所為並通報查尋，直至八十八年九月五日二十二時五十分許，
    FELIPE DE VERA在走投無路之情況下，向警方投案。
二、案經桃園縣警察局中壢分局移請臺灣桃園地方法院檢察署檢察官偵查起訴。
    理  由
一、訊之被告FELIPE DE VERA對於在前開時間、地點兩度與被害人ESPINOSA VICENTE
    C發生衝突、互毆及以其所有之水果刀刺被害人胸部兩刀之事實固坦承不諱，惟
    辯稱：我沒有殺死他的意思云云，
二、本院查：
（一）被告與被害人前於八十八年一月二十五日已因其女友EMELITA C DARAY之事互
      毆，被告並遭被害人以加害生命之事恐嚇，因此隨身攜帶水果刀暨案發當時二
      人再度發生互毆，被告並被打倒在地等情，迭據被告於警訊及偵審中歷次訊問
      自白在卷。由被告在與被害人於八十八年一月二十五日第一次衝突互毆後隨身
      即攜帶水果刀之事實觀之（無論其原因是其所辯稱之「預備自衛」或係預謀報
      復），顯示被告與被害人間已產生極大之仇隙。
（二）查持銳利之刀器朝人體胸部要害猛刺，足致人發生死亡之結果，此為一般常識
      。被告於行為時係一年近四十歲之成年人，並無任何精神上之疾病，當能預見
      及此。迺其竟持銳利之水果刀朝被害人之胸腔之左胸心臟部分猛刺一刀，造成
      如事實欄所示之傷害，此業經檢察官會同法務部法醫研究所法醫師解剖覆驗鑑
      驗明確，有法務部法醫研究所（八八）法醫所醫鑑字第二○三號鑑定書一份在
      卷可稽。而被告所刺二刀中，其中一刀深入胸腔達十六公分，並刺破被害人之
      左上肺葉、心包膜及右心室（依被告於八十八年十月二十九日檢察官偵訊時供
      稱：該水果刀刀刃長約十公分等語，顯示被告行兇時整支刀刃幾已全部刺入被
      害人胸腔內），足徵其行兇當時，下手力道極為猛烈，殺意至為堅定。且被告
      於庭訊時亦向本院自陳當時並未看到被害人有持兇器，其僅係左胸口部位遭被
      害人徒手毆打數拳倒地，即拿出水果刀朝被害人之左胸要害部位猛刺（見本院
      九十年二月二十七日審判筆錄），是被告於與被害人衝突遭毆打倒地後，立即
      持兇器，朝被害人正面左胸要害部位猛刺，顯然其當時有即取被害人性命，置
      被害人於死地之故意。被告於案發時具有殺人之犯意，應可認定。
（三）被害人係因遭被告持刀刺殺胸部傷及要害，致失血過多當場休克死亡，亦經檢
      察官督同檢驗員到場相驗屍體屬實，並會同法務部法醫研究所法醫師解剖覆驗
      鑑驗明確，有勘驗筆錄、驗斷書、相驗屍体證明書、前述鑑定書、現場與死者
      解剖照片二十八張在卷可按。本件事証明確，被告前開所辯，顯係避重就輕之
      詞，不足採信，其殺人犯行可以認定，應予依法論科。
三、核被告所為，係犯刑法第二百七十一條第一項之殺人罪。審酌被告僅因細故即萌
    生殺意，光天化日之下在都市鬧區持刀行兇，一刀斃命，手段兇殘，危害社會治
    安甚巨，犯後迄未能賠償被害人家屬，惟其在台尚無不良前科，有卷附台灣高等
    法院被告全國前案紀錄表可按，且犯後坦承部分事實等一切情狀，量處如主文所
    示之刑，以資懲儆。又被告為菲律賓籍外國人，有其護照、外僑居留證影本各一
    紙在卷可查，並依刑法第九十五條諭知於刑之執行完畢或赦免後驅逐出境。
四、被告行兇之水果刀一把，雖係被告所有供犯罪所用之物，惟被告自始即稱於犯罪
    後已經丟棄於中壢市○○路與和平街口附近，經本院於八十九年六月十二日諭令
    桃園縣警察局中壢分局員警帶同被告至上開地點找尋該刀，並未起獲，而自案發
    迄今已逾二年，上開水果刀仍下落不明，為免執行上之困難，本院不併予諭知沒
    收，併此敘明。
據上論斷，應依刑事訴訟法第二百九十九條第一項前段，刑法第二百七十一條第一項
、第九十五條，判決如主文。
本案經檢察官黃文明到庭執行職務。
中      華      民      國    九十      年      三      月     十三     日
                                    臺灣桃園地方法院刑事第六庭
                                        審判長法  官  孫惠琳
                                              法  官  曾家貽
                                              法  官  潘進順
右正本證明與原本無異。
如不服本判決，應於判決送達後十日內向本院提出上訴狀（應附繕本），上訴於臺灣
高等法院。
                                  書記官  林聖哲
中      華      民      國    九十      年      三      月      十四    日
附論罪科刑依據之法條：
刑法第二百七十一條第一項
殺人者，處死刑、無期徒刑或十年以上有期徒刑。


司法院資訊處製作；財團法人民間司法改革基金會備份。
